最高法院刑事判決　　　　　　九十六年度台上字第一六六八號
上訴人　甲○○（即范肇毓）
　　　　乙○○
上列上訴人等因傷害致重傷案件，不服台灣高等法院台中分院中
華民國九十五年六月八日第二審判決（九十四年度上訴字第二四
五０號，起訴案號：台灣苗栗地方法院檢察署九十三年度偵字第
一七０二、四二一０號），提起上訴，本院判決如下：
    主  文
上訴駁回。
    理  由
甲、甲○○部分：
按刑事訴訟法第三百七十七條規定：上訴於第三審法院，非以判
決違背法令為理由，不得為之。是提起第三審上訴，應以原判決
違背法令為理由，係屬法定要件。如果上訴理由係對原審已調查
明確並於判決內論駁或說明之事項，徒憑己見重為事實上之爭辯
，或任意指摘，顯與法律規定得為第三審上訴理由之違法情形不
相適合時，俱應認其上訴為違背法律上之程式，予以駁回。甲○
○上訴意旨略稱：(1)原判決事實欄載稱被害人林佾廷「積欠甲○
○帳款未清即擅行離職」，理由欄則稱甲○○「主觀上係認為被
害人屢次侵占其財物，致對被害人心生不滿」及二人間「債務關
係只不過區區（新台幣，下同）12萬餘元」，前後不一；又依其
事實欄之記載，上訴人等自民國九十一年十一月二十四日下午二
十一時起，迄翌（二十五）日凌晨零時止，均有傷害被害人之行
為，其理由卻引用甲○○於警詢所供論斷為二十五日凌晨零時三
十分至一時許，將被害人拖上車帶至通霄附近山區；上述認定之
二十一時起，與證人陳清城所述當晚八時見被害人遭毆打不符；
甲○○並未承認持木棒、鋁棒或警棍毆打被害人，原判決竟稱甲
○○就本案犯行供承不諱；又證人呂理政、呂靖琳於第一審之供
詞，均僅關於被害人被送回甲○○經營之佳展通信事業有限公司
（下稱通信行）之時間，原判決竟採為認定上訴人等妨害自由之
證據，俱有理由矛盾之違法。(2)甲○○、乙○○、曾金華三人係
徒手抑持警棍、木棒毆打被害人？各傷害其身體何處？何人、何
時在通信行先毆打被害人？被害人在山區遭毆打背部之傷勢如何
？又其受傷診斷證明書對傷勢長度、寬度等亦未記載明確；原判
決未為詳查說明，並採取證人張玉文、呂靖琳、陳清城、呂理政
不一之供述，有理由矛盾、理由不備、調查職責未盡之違法。(3)
甲○○於警詢僅供陳警方查扣之警棍、較短木棒為其所有，並未
供述為其供犯罪所使用，原判決據以宣告沒收，顯然不備理由云
云。
惟查：原判決撤銷第一審關於上訴人甲○○部分之科刑判決，改
判仍依牽連犯從一重論處甲○○共同傷害人之身體，因而致人於
重傷罪刑（處有期徒刑五年六月，扣案之警棍及較短之木棒均沒
收），係依憑：甲○○及證人即共同被告乙○○、曾金華之供述
，證人張玉文、呂靖琳、陳清城、呂理政、林圭三之證供，卷附
照片、診斷證明書（財團法人為恭紀念醫院甲種診斷證明書，記
載林佾廷顱腦損傷併嚴重腦挫傷，及右側硬膜下出血、顱內出血
）、中華民國身心障礙手冊、財團法人為恭紀念醫院九十四年七
月十四日為恭醫字第0940000660號函附之「病歷查詢表」、財團
法人創世社會福利基金會附設台北市私立創世清寒植物人安養院
九十五年一月二十三日創院(一)字第950048號函暨所附被害人之在
院證明、台北市立聯合醫院（和平院區）於九十五年一月十七日
出具之診斷證明書，扣案警棍、木棒等證據，為其論罪之依據。
並敘明：(1)甲○○於警詢時供承：伊有用右腳踢被害人林佾廷一
下，林佾廷亦同遭曾金華及乙○○毆打；於偵查中供稱：乙○○
、曾金華與呂理政同來通信行，伊、乙○○及曾金華都有喝酒，
伊有用腳踹林佾廷肚子及腳；復於第一審供稱：我們三個人輪流
打他。我用腳、用手打他，曾金華有用手打他，還說「怎麼沒有
流血，如果沒有流血就不好玩了」等語。乙○○警詢亦供稱：當
晚由伊、甲○○及曾金華三人分別以手、腳捶擊林佾廷；伊係拿
較短的棒球桿，亦有從曾金華車上拿出鋁棒毆打林佾廷，而甲○
○也有持鋁棒及木棒毆打林佾廷；曾金華也有動手等語；復於原
審審理時供稱在甲○○經營之通信行時，林佾廷跟老闆談得不是
很愉快，我們認為林佾廷把人家的東西搬走還這麼說，當場就有
徒手打他；後來通信行的老闆（即甲○○）有些失控，短的警棍
及木棒是甲○○自己從家裡拿出來的，他就拿那個打林佾廷等語
。曾金華於警詢、偵查中均供承：當晚伊確實有用手掌打林佾廷
胸部二下；警方查扣之棒球桿及警棍是甲○○的，在通信行動手
打林佾廷的有伊、甲○○及乙○○三人等語。另證人張玉文、呂
靖琳分別於警詢或偵審中，亦均證稱甲○○有在場毆打林佾廷情
事。(2)甲○○於第一次警詢供承：二十五日凌晨零時三十分至一
時許，由乙○○駕車，並將林佾廷拖上車，伊隨同將林佾廷帶至
通霄北勢窩山區，由乙○○從車上拿出鋁棒毆打林佾廷，而警方
查扣之警棍及球棒其中一支均為伊所有，該鋁棒則未扣案等語；
於偵查中供稱：乙○○開車載林佾廷到上述山區，伊怕出事有跟
著去，到山上後乙○○又用鋁棒打林佾廷，打完後又開車載他回
來將林佾廷拉下車放在伊住處旁馬路中間，乙○○還叫伊將林佾
廷的車子開至別處放等語。乙○○於警詢則供稱：是甲○○叫伊
開車載林佾廷出去，到達一處暗處停車，繼續毆打林佾廷，打完
後就開車將林佾廷載回甲○○店門口，那時林佾廷已無法下車等
語；再於第一審證述：是甲○○很憤慨，要載他上山嚇嚇他，到
了山上，手煞車都還沒有拉好，甲○○就把林佾廷拉下車，持車
上的鋁棒毆打林佾廷，打一打，林佾廷就好像撞到，倒在路旁，
當地很黑，後來就把林佾廷抬上車載回通信行，林佾廷上車時，
身體狀況還好，載他回來時，林佾廷是暈倒的，在山上毆打林佾
廷時，好像有撞到什麼，林佾廷一直說暈暈的，車子開回來時，
就已經沒有辦法下車了，在山上時，林佾廷身體就軟軟的，會傷
得這麼嚴重，可能是敲到頭的緣故等語。另曾金華於警詢供稱：
當晚乙○○駕車載甲○○及林佾廷離開通信行，約於凌晨一時許
回來，就看到林佾廷昏倒在車旁；再於第一審證稱：當天乙○○
跟甲○○有帶著林佾廷搭車出去等語。足證甲○○、乙○○二人
確有共同將被害人林佾廷強行帶上車，前往通霄附近山區毆打之
事實。至證人張玉文、呂靖琳、林莉葙事後雖證稱：林佾廷是被
乙○○拖出去的，甲○○因怕出事情才跟著去等語，然而衡諸常
情，倘若甲○○是因怕出事情才跟著要去阻止乙○○，何以並未
極力阻止乙○○駕車搭載林佾廷離去，亦未囑咐張玉文、呂靖琳
、林莉葙等人立即打電話報警處理以防萬一，且在隨同乙○○到
達上山後，亦未極力阻止乙○○毆打林佾廷，導致林佾廷遍體鱗
傷，頭部重創，可見甲○○隨同乙○○駕車帶林佾廷搭車出去，
應非係要去阻止乙○○毆打林佾廷甚明，是上述證人等此部分證
詞，尚與事實有間，應係迴護甲○○之詞，要難遽採為有利於甲
○○之認定。(3)證人張玉文、呂靖琳、林莉葙等均供稱當時被害
人係被強行拖上車等語，甲○○、乙○○二人就此部分顯然有妨
害自由之犯行甚明。而被害人當時尚能勉強行走，神智還清楚，
堪認當時尚未致嗣後之重傷幾近植物人之結果；再徵諸甲○○、
乙○○供稱，被害人係於返回時已呈昏迷之狀態而將其棄置於門
前騎樓下，且於山上即曾「好像敲到頭部」「好像撞到頭部」「
身體變得軟軟的」「回來時即不能再自行下車」等語，益證被害
人之發生重傷害之結果，係在通霄北勢窩山區毆打時所造成。甲
○○、乙○○雖就何人毆打被害人造成此結果而互相推諉，然衡
諸當時只有其二人在場，且前於通信行二人均已有毆打被害人之
情事，若非有採取更強勢、凌厲傷害行為之動機，又何有再將被
害人拖往山區毆打之必要，足證其二人確有於山區對被害人採取
較在通信行時更為狠毒之虐打手段，而導致被害人昏迷、重傷之
結果。甲○○與乙○○目的係在催討債務，與被害人間並無其他
深仇大恨，事後又將被害人帶回山下，其等於下手之際，固無殺
人或故意致被害人重傷呈植物人狀態之犯意，但其等持用兇器毆
打被害人之頭部，下手甚重，對被害人可能因而造成重傷害之結
果，客觀上顯非其二人所不能預見，甲○○與乙○○二人，自應
就此傷害致重傷之結果共同負責各等情。對於上訴人甲○○所犯
傷害被害人致其受重傷等犯行，業詳述認定事實、取捨證據之心
證理由，其推理論斷衡諸經驗法則、論理法則、證據法則等皆無
違背。且查：(一)共同實施犯罪行為之人，在合同意思範圍內，各
自分擔犯罪行為之一部，相互利用他人之行為，以達其犯罪之目
的者，即應對於全部所發生之結果，共同負責（本院二十八年上
字第三一一０號判例要旨參照）。本件依原判決之認定，甲○○
既與乙○○、曾金華共同基於傷害之犯意聯絡，而徒手或持警棍
、木棒等輪流毆打被害人，甲○○復與乙○○共同將被害人強載
至上址山區續行毆打，導致被害人頭部重創呈植物人狀態，甲○
○與乙○○均應負傷害被害人致其受重傷之罪責等情，其等共同
正犯間對於其他正犯在合同意思範圍內、各自分擔犯罪行為一部
所實施之行為及結果，基於相互利用關係，自應全部負責。是以
原判決依卷內資料，雖未能區別各正犯出手之先後，按各次毆打
行為認定其係徒手抑持棍棒，及分別擊中被害人身體何處、造成
何等傷勢，並查究被害人被載至山區當時，甲○○、乙○○二人
持棍棒毆打被害人頭部使造成重創呈植物人之詳細經過為何，但
於甲○○等共同傷害致人受重傷基本犯罪事實之認定及判決結果
不生影響，自不得執為適法之第三審上訴理由。(二)原判決事實欄
記載本件犯罪起因於被害人積欠甲○○帳款未清即擅行離職，此
與其量刑時審酌甲○○主觀上係認為被害人侵占其財物，致對其
心生不滿，而其二人間之債務關係不過區區十二萬餘元等情，同
屬債務糾葛性質，自無矛盾。(三)甲○○供承扣案警棍、（短）木
棒均伊所有，乙○○並證述甲○○持之毆打被害人，已如前述，
原判決以之為甲○○所有供共同正犯犯罪所用之物，而予以宣告
沒收，於法並無不合。其餘上訴意旨係對原審已調查明確並於判
決內論駁或說明之事項，徒憑己見，就犯罪時間認定之些許差異
等，重為事實上枝微末節之爭辯或指摘，顯與法律規定得為第三
審上訴理由之違法情形不相適合。綜上說明，應認甲○○之上訴
違背法律上之程式，予以駁回。
乙、乙○○部分：
查第三審上訴書狀，應敘述上訴之理由，其未敘述者，得於提起
上訴後十日內補提理由書於原審法院；其已逾上述期間，而於第
三審法院未判決前仍未提出上訴理由書狀者，第三審法院應以判
決駁回之。刑事訴訟法第三百八十二條第一項、第三百九十五條
後段規定甚明。本件上訴人乙○○因傷害致重傷案件，不服原審
判決，於九十五年六月二十二日提起上訴，並未敘述理由，迄今
逾期已久，於本院未判決前仍未提出，依上開規定其上訴自非合
法，應併予駁回。
據上論結，應依刑事訴訟法第三百九十五條，判決如主文。
中　　華　　民　　國　九十六　年　　三　　月　二十九　日
                      最高法院刑事第六庭
                          審判長法官  呂　潮　澤
                                法官  吳　昆　仁
                                法官  孫　增　同
                                法官  趙　文　淵
                                法官  吳　　　燦
      本件正本證明與原本無異
                                      書  記  官
中　　華　　民　　國　九十六　年　　四　　月　　四　　日
                                                      Ｑ
